臺灣高雄地方法院民事判決　九十年度訴字第一九一六號
　　原　　　告　第一商業銀行股份有限公司
　　法定代理人　乙○○
　　訴訟代理人　甲○○
　　被　　　告　丙○
右當事人間請求清償借款事件，本院判決如左：
    主    文
被告應給付原告新台幣捌拾捌萬貳仟柒佰拾元，及自民國九十年三月二十七日起至
清償日止，按週年利率百分之九點零四計算之利息；暨自民國九十年三月二十七日起
至清償日止，逾期在六個月以內者，按上開利率百分之十、逾期超過六個月以上者，
按上開利率百分之二十計算違約金。
訴訟費用由被告負擔。
    事實及理由
一、原告起訴主張被告丙○為辦理貸款而於八十年五月三十一日至原告台北大稻埕分
    行辦理對保手續並簽訂約定書與印鑑卡，約定凡各種票據及一切憑證之印文留存
    印鑑相符即生效力，並於八十年六月二十六日向原告借用新台幣（下同）二百六
    十萬元，經對保印鑑無誤後，款項轉入被告於原告銀行開立之活期儲蓄存款第０
    五五四０五號帳戶內；嗣被告又於八十六年十二月三十一日，以相同印鑑章再向
    原告借款一百萬元（下稱系爭借款），並邀同傅文正為連帶保證人，約定八十九
    年十二月三十日清償，利息約定按週年利率百分之九點０四計算，遲延履行時，
    除仍按上開利率計息外，其逾期在六個月以內者，按上開利率一成、逾期超過六
    個月以上者按上開利率二成加計違約金，原告經審核無誤後，將款項存入被告同
    一帳戶內，詎被告僅繳息至九十年二月二十七日止，即未再依約繳納本息，迭經
    催討無效，被告自應依法負清償責任。並聲明求為判決：被告應給付原告八十八
    萬二千七百三十元及自民國九十年三月二十七日起至清償日止，按週年利率百分
    之九點零四計算之利息；暨自民國九十年三月二十七日起至清償日止，其逾期在
    六個月以內者，按上開利率百分之十、逾期超過六個月以上者，按上開利率百分
    之二十計付之違約金。
二、被告則以：
  (一)被告確於八十年五月間在原告台北大稻埕分行立約定書，向原告貸款二百六十萬
    元抵押貸款，當時僅要求被告簽名而未蓋章，係被告之妹陳玉雪私自偽刻印章，
    該款項現僅餘九十餘萬元未清償，而原告於八十六年間未經被告同意，竟依同一
    約定書相同之印章，自行借款一百萬元予傅文正，被告從未蓋用任何印章於前揭
    約定書上，該約定書係被告之妹陳玉雪所偽造，可由被告於八十七年六月二日擬
    擔任甲峰公司連帶保證人向原告借款一百八十萬元之約定書印鑑不相同即知，該
    借據事後被抽換成無被告名義。
  (二)依原告借款流程圖明示放款需經借款人於借據上簽名並核對身份證才能放款，一
    銀程序重大缺失，而民法第三條係規定如有用印意代簽名者，其蓋章與簽名生同
    等之效力，但本件係對保簽名及蓋章，非單純印章代替簽名。被告確未向原告借
    款一百萬元或授意他人以被告名義向原告借款。
  (三)訴外人陳玉雪與傅文正早於七十八年七月二十四日即未經被告同意或授權擅自偽
    刻被告印章並登記為甲峰實業有限公司董事，致生損售於被告之權益，而該印章
    所蓋印文與系爭借款所蓋用之印文相同，可見訴外人陳玉雪與傅文正有偽造文書
    之嫌，且系爭借款於八十六年十二月三十一日原告放款後，即於同日提領九十萬
    元，其中八十萬元轉帳入陳玉雪任負責人之峰欣電子有限公司支票存款帳戶，另
    十萬元轉帳入傅文正擔任負責人之甲峰實業有限公司支票存款帳戶，八十七年二
    月二日又提領十萬元，均由二人提領使用。又原告放款至被告之帳戶，被告本人
    有使用該戶頭，但僅按期將款項存入帳戶內作為繳貸款之用，並未使用該帳戶內
    之款項。等語為抗辯。
　並聲明：求為判決駁回原告之訴。
三、原告主張被告丙○為辦理貸款而於八十年五月三十一日至原告台北大稻埕分行辦
    理對保手續並簽訂約定書與印鑑卡，約定凡各種票據及一切憑證之印文留存印鑑
    相符即生效力，並於八十年六月二十六日向原告借用二百六十萬元，經對保印鑑
    無誤後，款項轉入被告於原告銀行開立之活期儲蓄存款第０五五四０五號帳戶內
    ；後於八十六年十二月三十一日以前揭約定書之約定相同印鑑章再向原告借款一
    百萬元，由傅文正擔任連帶保證人，約定清償日為八十九年十二月三十日，利息
    約定按週年利率百分之九點０四計算，遲延履行時，除仍按上開利率計息外，其
    逾期在六個月以內者，按上開利率一成、逾期超過六個以上者按上開利率二成加
    計違約金，原告經審核無誤後，將款項存入被告同一帳戶內，尚積欠八十八萬二
    千七百三十元及利息違約金等事實，業經提出借據、約定書、放款貸放傳票、轉
    帳收入傳票、印鑑卡等為證，且為被告所不爭執，應認為真實。
四、經查被告雖否認系爭借款為其所借用，惟並不否認確於八十年五月間在原告台北
    大稻埕分行約定書上簽名，並用以抵押借款二百六十萬元，而該約定書第一條記
    載「本約定書所稱一切債務，係指立約人對貴行所負之票據、借款、墊款、保證
    等債務及其他債務，並包括其利息、遲延利息、違約金、損害賠償及其他有關費
    用。」，第二條記載「立約人因名稱、組織、章程內容、印鑑、代表人、代表人
    權限範圍或其他足以影響貴行權益變更情事發生時，應以書面將變更情事通知貴
    行，並辦妥變更或註銷留存印鑑之手續。於未為前項通知及變更或註銷留存印鑑
    手續前與貴行所為之交易，立約人均願負其責任，如因而造成貴行損害，並負賠
    償責任。」，已明確約定於被告如變更印鑑卡需以晝面提出申請，且該約定書包
    括一切債務均在內，而被告就前揭約定書簽名之真正並不爭執，僅以其上印鑑章
    係由其妹陳玉雪所盜刻蓋用，然被告亦不否認確以前揭約定書向原告借得抵押貸
    款二百六十萬元，並分期清償中；參以證人即原告承辦前借款對保手續之吳進良
    到庭證稱「是我對保的（指八十年五月三十一日前揭約定書之對保手續），對保
    的當事人是丙○，對保的地點是在一銀大稻埕分行一樓營業廳，同一天也有對連
    帶保證人，地點、日期都一樣，印章是被告丙○帶來的，我們辦理存放款及約定
    書印鑑卡，要求當事人一定要提供印章，不可能只要求當事人簽名而不蓋章，是
    否為被告丙○我巳無法確定，但是我們對保程序的確是要對本人且要核對身分證
    」（九十年八月二十九日言詞辯論期筆錄）、證人洪松甫即被告之夫到庭證稱「
    是的（指八十年五月三十一日約定書之對保），那次是因為二百六十萬房屋貸款
    對保，我是連帶保證人，當天在台北市○○街一銀大稻分行二樓對保的，我太太
    只有簽名沒有蓋章，只有我簽名和蓋章。」（九十年八月十五日言詞辯論筆錄）
    ，已足認本件被告確於八十年五月三十一日至原告台北大稻埕分行為對保之事實
    ，且衡諸常情，被告之夫洪松甫擔任連帶保證人既當場為簽名蓋章，何有擔任借
    款人之被告僅簽名而未蓋章之理，是被告所辯非其蓋章之詞，難認為真實，又證
    人陳玉雪亦到庭證稱前揭約定書上之印章確為被告所有等情，足認被告所辯未於
    八十年五月三十一約定書上蓋章之詞，並非真實。
五、被告既於八十年五月三十一日書立之約定簽名蓋章，其後又於八十六年十二月三
    十一日以同一印章蓋用於借據上，向原告借得系爭一百萬元借款，並未違反兩造
    約定，原告據以貸款並無不當；被告雖否認知悉系爭借款之事實，惟就原告主張
    前揭二百六十萬元及系爭一百萬元貸款之款項，均存入被告於原告銀行開立之活
    期儲蓄存款第０五五四０五號帳戶內之事實，被告亦未為爭執，且自認一直使用
    同一帳戶按期存入款項以分期清償貸款，則就前揭帳戶於八十六年十二月三十一
    日存入一百萬元之事實，何有不知情之理，被告所辯顯非真實，參以證人即被告
    之妹陳玉雪亦到庭證稱「這筆錢（指系爭一百萬元借款）當初在八十六年十、十
    一月左右，因為缺七、八十萬元，所以我打電話給被告，跟他說再把錢借出來急
    用，被告也答應了」（九十年十月二十四日言詞辯論筆錄），足認系爭借款確係
    被告授權陳玉雪向原告所借，被告所辯不知情之詞，並非真實。
六、綜上所述，原告本於消費借貸之法律關係，請求被告八十八萬二千七百三十元及
    自民國九十年三月二十七日起至清償日止，按週年利率百分之九點零四計算之利
    息；暨自民國九十年三月二十七日起（因系爭借款於八十九年十二月三十日清償
    期屆至，故自九十年三月二十七日起計付違約金）至清償日止，其逾期在六個月
    以內者，按上開利率百分之十、逾期超過六個月以上者，按上開利率百分之二十
    計付之違約金，為有理由，應予准許。
七、本件因事證已明，兩造其餘主張攻擊防禦方法，經核與本件判決結果無涉，爰不
    一一贅述。
據上結論：本件原告之訴為有理由，依民事訴訟法第七十八條，判決如主文。
中　　　華　　　民　　　國　　九十一　　年　　　九　　　月　　二十七　日
                              臺灣高雄地方法院民事第五庭
~B法　　　官　林玉心
右為正本係照原本作成。
如對本判決上訴，須於判決送達後廿日內向本院提出上訴狀。
中　　　華　　　民　　　國　　九十一　　年　　　九　　　月　　二十七　 日
~B法院書記官　陳家宏
